最高法院刑事判決
111年度台上字第4812號
上  訴  人  連仁祥                     


            袁耀強                     


上一人原審
選任辯護人  蔡健新律師                                  
上  訴  人  林永富                     



選任辯護人  鄭嘉欣律師
上  訴  人  黃顯翔                     


選任辯護人  洪坤宏律師
上  訴  人  葉淳瑩                    


上列上訴人等因違反毒品危害防制條例案件，不服臺灣高等法院
中華民國111年7月28日第二審判決（111年度上訴字第153號，起
訴案號：臺灣新竹地方檢察署110年度偵字第3507、4380、4813
、5373號），提起上訴（上訴人袁耀強由其原審選任辯護人代為
提起上訴），本院判決如下：
    主  文
上訴駁回。
    理  由
一、按刑事訴訟法第377條規定，上訴於第三審法院，非以判決
    違背法令為理由，不得為之。是提起第三審上訴，應以原判
    決違背法令為理由，係屬法定要件。如果上訴理由書狀並未
    依據卷內訴訟資料，具體指摘原判決不適用何種法則或如何
    適用不當，或所指摘原判決違法情事，顯與法律規定得為第
    三審上訴理由之違法情形，不相適合時，均應認其上訴為違
    背法律上之程式，予以駁回。
二、本件原判決維持第一審論處上訴人連仁祥、袁耀強、林永富
    、黃顯翔、葉淳瑩（下稱上訴人5人）共同製造第二級毒品
    罪刑及沒收、沒收銷燬之判決，駁回上訴人5人及檢察官各
    在第二審之上訴。已詳敘調查、取捨證據之結果及得心證之
    理由。
三、原判決已說明係依憑上訴人5人之自白，核與證人呂欣怡、
    郭素琴、陳銘芳、洪明坤、劉雅娟之證述情節大致相符，佐
    以卷附搜索與扣押資料及現場照片、刑案現場勘察報告、蒐
    證影像翻拍畫面、本案製毒處所房屋租賃契約書、法務部調
    查局濫用藥物實驗室鑑定書、連仁祥與同案被告陳沅榜（另
    案審理中）間通訊軟體對話紀錄翻拍照片、連仁祥之玉山商
    業銀行竹南分行帳戶交易明細，及扣案如原判決附表所載之
    第二級毒品大麻活體植株、乾燥大麻成品、大麻種子及栽種
    大麻物品等，而認定上訴人5人之上開犯行。並敘明本案係
    連仁祥邀約同案被告陳沅榜出資，並夥同袁耀強、林永富，
    另僱請黃顯翔、葉淳瑩共同栽種及製作大麻菸，故上訴人5
    人間，有犯意聯絡及行為分擔，均為共同正犯之論據。復敘
    明連仁祥、袁耀強、林永富均陳稱栽種大麻之資金來源，係
    同案被告陳沅榜，且陳沅榜知悉提供資金係用於製作大麻之
    用，並曾於臺中工廠處討論遷廠至本案製毒處所之事宜，足
    認已使有調（偵）查犯罪之公務員因其等之供述，綜合情資
    而查獲同案被告陳沅榜，均依毒品危害防制條例第17條第1
    項減輕其刑；至黃顯翔、葉淳瑩則均未有實際供出毒品來源
    之舉，自不能因其他共同正犯所為而同獲得減刑之寬典等旨
    。另就黃顯翔、葉淳瑩所為，僅係受連仁祥、袁耀強僱用從
    事剪大麻花葉及捲大麻菸之工作，參與程度顯然有情輕法重
    之情，均依刑法第59條規定遞減其刑；至連仁祥、袁耀強、
    林永富為本案之主要參與者，且均已依偵查及歷次審理中自
    白及供出毒品來源因而查獲同案被告之規定減輕其刑，已無
    情輕法重而須再適用刑法第59條規定遞減其刑之必要各等旨
    。所為論斷，均有卷存事證足憑，並無認定事實未依證據之
    情形，亦無證據調查職責未盡或適用法則不當之違誤，自屬
    原審採證、認事及量刑職權之適法行使，不容任意指摘為違
    法。又上訴人5人所共同栽種、製造之第二級毒品大麻數量
    龐大，扣得大麻活體植株高達1,540株，乾燥大麻菸成品1批
    （含袋毛重多達7,025公克），顯然已不符合司法院釋字第7
    90號解釋意旨所指意圖供製造毒品之用栽種大麻而情節輕微
    之情形，法院亦無從依該解釋意旨減輕其刑。
四、刑之量定屬事實審法院得依職權裁量範疇；又同案被告之共
    同正犯，參與情節及量刑審酌情狀各有不同，亦無從比附援
    引指摘量刑不當。原判決已說明第一審均係以行為人之責任
    為基礎，審酌上訴人5人共同栽種大麻進而製造第二級毒品
    大麻菸之參與犯罪情節及角色分工，及製成之大麻菸成品尚
    未流入市面造成更大危害，兼衡其等犯罪後均已坦承犯行，
    暨其等之刑法第57條所列各款情狀，分別量處連仁祥有期徒
    刑3年6月、袁耀強、林永富各處有期徒刑3年、黃顯翔、葉
    淳瑩各處有期徒刑2年6月，既未逾越林永富先依累犯規定加
    重其刑後，上訴人5人均依毒品危害防制條例第17條第2項規
    定減輕其刑，連仁祥、袁耀強、林永富再均依同條第1項規
    定遞減其刑，黃顯翔、葉淳瑩則再均依刑法第59條規定遞減
    其刑後之處斷刑範圍，且無違公平正義情形，而予維持之理
    由，且原審維持第一審對上訴人5人之量刑均已從輕，參與
    情節較輕之黃顯翔、葉淳瑩更均僅從輕量處遞減其刑後之法
    定最低度刑，均未違背平等原則、比例原則及罪刑相當原則
    ，自屬原審刑罰裁量權之適法行使，亦不容任意指摘有量刑
    過重之違法。
五、上訴人5人上訴意旨均置原判決之論敘於不顧，連仁祥徒謂
    ：伊係因袁耀強提議及安排而涉入本案，原審未詳查究明伊
    於本案之角色及分工及參與情節，而認定伊主導種植大麻，
    影響量刑，要屬違法；袁耀強、林永富均謂：伊等犯後態度
    良好，犯罪之情狀顯可憫恕，原審未再適用刑法第59條規定
    遞減其刑，量刑過重，亦屬違法；黃顯翔、葉淳瑩則均謂：
    原審認伊等非犯罪情節輕微，均無司法院釋字第790號解釋
    之適用，且均未實際供出毒品來源，皆無毒品危害防制條例
    第17條第1項規定之適用，均屬違法等語。經核俱係憑持己
    見，猶持已為原判決指駁之陳詞，重為爭執；或對於事實審
    法院取捨證據與自由判斷證據證明力及量刑之適法職權行使
    ，徒以自己之說詞，就相同證據為不同評價，任意指為違法
    ；或就不影響判決結果之枝節事項，仍為單純事實之爭辯；
    或未依卷內證據資料，具體指摘原判決如何違背法令。均與
    法律規定得為第三審上訴理由之違法情形，不相適合。從而
    ，本件上訴人5人之上訴，均違背法律上程式，皆應予駁回
    。至另案審理中之陳沅榜提出陳述書並檢附相關資料，無從
    審酌，附此敘明。
據上論結，應依刑事訴訟法第395條前段，判決如主文。
中　　華　　民　　國　　111 　年　　11　　月　　9 　　日
                  刑事第九庭審判長法　官  蔡  彩  貞
                                  法　官  莊  松  泉
                                  法　官  周  盈  文
                                  法　官  林  庚  棟
                                  法　官  梁  宏  哲
本件正本證明與原本無異
                                  書記官
中　　華　　民　　國　　111 　年　　11　　月　　15　　日